【裁判字號】    97,交聲,918
【裁判日期】    970715
【裁判案由】    聲明異議
【裁判全文】
臺灣高雄地方法院交通事件裁定         97年度交聲字第918號
原處分機關  交通部公路總局高雄區監理所
異  議  人  乙○○
上列異議人因違反道路交通管理處罰條例案件，對於交通部公路
總局高雄區監理所97年4 月21日所為之處分（原處分案號：高監
營裁字第裁80-GC0000000號），聲明異議，本院裁定如下：
    主  文
原處分撤銷。
乙○○不罰。
    理  由
一、異議意旨略以：本件車禍發生時，因異議人所駕駛者係20噸
    重之大貨車，對方駕駛小客車，車輛大小差距太大，導致異
    議人並未察覺有何異狀，不知發生擦撞，並非明知肇事仍故
    意離開現場，異議人主觀上並無肇事逃逸之故意，爰依法聲
    明異議等語。
二、本件異議人即受處分人乙○○於民國96年11月8 日17時14分
    許，駕駛車號JI-835號營業用一般大貨車，行經台中市○○
    路○段207 巷口，因與謝沛妤駕駛之1572-LB 號自用小客車
    發生擦撞，致謝沛妤所駕車輛失控碰撞前方欲右轉復興路20
    7 巷口、由何亮慧駕駛之車號RV-2277 號自用小客車，異議
    人於事故發生後並未停留於現場採取必要之處置，亦未向警
    察機關報告即逕自駕車駛離，經警調閱該路段監視器後，予
    以掣單舉發，嗣經原處分機關依道路交通管理處罰條例第62
    條第1 項之規定，裁決異議人罰鍰新台幣（下同）3,000 元
    、吊扣職業大客車駕駛執照3 個月及施以道安講習。
三、按汽車駕駛人駕駛汽車肇事，無人受傷或死亡而未依規定處
    置者，處1,000 元以上3,000 元以下罰鍰；逃逸者，並吊扣
    其駕駛執照1 個月至3 個月，道路交通管理處罰條例第62條
    第1 項固定有明文。惟依行政罰法第7 條第1 項規定，違反
    行政法上義務之行為非出於故意或過失者，不予處罰，而前
    開道路交通管理處罰條例第62條第1 項之規定，並未處罰過
    失，故必以受處分人有肇事逃逸之故意，始得歸責。經查：
（一）異議人於上開時、地，駕車肇事後駛離現場之事實，業據
      異議人自承不諱，並經證人即本件舉發警員甲○○於本院
      證稱：當時我獲報前往現場，發現2 部自小客車停於路邊
      ，車主說被載油桶的大貨車碰撞，大貨車沒有停下來直接
      開走，經我調閱復興路段監視系統，查獲異議人駕駛之大
      貨車涉嫌肇事，嗣聯絡異議人駕駛該大貨車前來比對，上
      開自小客車車主也指證是該輛大貨車，於是依法開單舉發
      等語甚詳，復有台中市警察局第三分局函覆本院所檢附之
      道路交通事故現場圖、調查報告表、談話紀錄表、車輛照
      片、監視器錄影畫面等在卷可稽，是此部分事實，應堪認
      定。
（二）至異議人是否知悉肇事之事實仍駛離現場，觀之卷附照片
      顯示，本件肇事時，異議人所駕大貨車之撞擊點係在右側
      輪胎及小部份護欄，擦痕並不明顯，擦撞之力道與造成之
      聲響應屬輕微，易與行車聲音混淆，又異議人所駕係總重
      20噸之營業大貨車，車上載有油桶，有卷附監視器畫面可
      稽，以該大貨車之車體巨大及裝載油桶之客觀情形而言，
      衡諸經驗法則，輕微擦撞，駕駛人確有未能察覺之可能；
      對此，證人甲○○亦證稱：依我專業判斷，由監視器畫面
      可看出異議人有載油桶，油桶大概佔後面車體的2 分之1
      ，油桶有的可能是空的，而依照車輛機械聲音、油桶碰撞
      聲音、車窗緊閉及擦撞位置是大貨車輪胎、輪胎為橡膠製
      品等因素，擦撞聲音、撞擊力道不大，小客車受損情形也
      不嚴重，異議人於肇事當時可能不知道發生擦撞，依我研
      判，可能是大貨車變換車道時轉動方向盤回正行駛，不慎
      擦撞到小客車，雖異議人確實有可能不知道有肇事情形，
      但既然發生擦撞，不問駕駛人知道與否，我們必須依規定
      舉發等語，是異議人辯稱其於肇事後駛離現場，係未察覺
      肇事所致，並無肇事逃逸之故意等語，尚非無據；此外，
      復查無其他積極證據，足證異議人確有原處分機關所認違
      規行為之故意，自應為有利於異議人之認定。原處分機關
      不察，逕對異議人為前開裁決，即難認允當，本件異議為
      有理由，應由本院將原處分撤銷，另為異議人不罰之諭知
      ，以資適法。
四、據上論斷，依道路交通案件處理辦法第20條前段，裁定如主
    文。
中    華    民    國    97    年    7     月    15    日
                      交通法庭  法  官  周宛瑩
以上正本，係照原本作成，證明與原本無異。
如不服本裁定應於送達後5日內向本院提出抗告狀。
中    華    民    國    97    年    7     月    16    日
                                書記官  彭帥雄


司法院資訊處製作；財團法人民間司法改革基金會備份。
